最高法院刑事判決　　　　　　　　　　　　　　　八十七年度台上字第四三九七號
　　上　訴　人　甲○○　男
　　選任辯護人　曾俊哲律師
右上訴人因貪污案件，不服台灣高等法院中華民國八十七年三月二十六日第二審更審
判決（八十六年度重上更(三)字第一六九號，起訴案號：台灣台北地方法院檢察署八十
二年度偵字第一七五二一號) ，提起上訴，本院判決如左：
    主  文
原判決撤銷，發回台灣高等法院。
    理  由
本件原判決認定上訴人甲○○係台北市政府警察局萬華分局漢中街派出所警員，自民
國八十一年二月一日起，擔任該派出所第十警勤區勤務，負有調查犯罪、取締及舉發
轄區內賭博等違法行為之職務，為依據法令從事公務之人員。緣已判刑確定之朱錦祥
自八十一年三月間起，在上訴人警勤區內，即台北市○○區○○街一二○號，主持賭
局，並僱用李鎮益 (賭博罪部分已判刑確定) 在現場處理，共同提供賭博場所，抽頭
營利。朱錦祥惟恐賭場遭轄區警員查辦，乃向上訴人表示願每月交付賄賂新台幣（下
同）三萬五千元，請求上訴人違背職務不予告發，經上訴人同意後，即自同年四月起
，按月於初五或初十在漢中街派出所附近，交付三萬五千元予上訴人收受，至同年六
月五日適逢端午節，再加七千元，計四萬二千元，囑由知情之李鎮○○○○○街派出
所交付，適上訴人不在所內，待李鎮益步出派出所後，在門口與返回之上訴人相遇，
即相偕轉往派出所附近，西門町紅樓戲院旁某餐廳交付。上訴人基於概括之犯意收受
各該賄賂後，即違背職務不予告發賭場之違法情事。迄同年六月十一日該派出所主管
易人，上訴人始於同月底，口頭向新到職之主管張榮興報告，上址可能有賭場，經張
榮興佈線查訪，並請萬華分局派員支援，於同年六月三十日查獲該賭場。嗣李鎮益於
其賭博罪判刑確定後，提出檢舉等情。因而撤銷第一審諭知上訴人無罪之判決，改判
論處上訴人連續依據法令從事公務之人員，對於違背職務之行為，收受賄賂罪刑，固
非無見。
惟查：(一)共同被告所為不利於己之供述，固得採為其他共同被告犯罪之證據，惟此項
不利之供述，依刑事訴訟法第一百五十六條第二項規定，仍應調查其他必要之證據，
以察其是否與事實相符，自難專憑此項供述，為其他共同被告犯罪事實之認定。查上
訴人始終否認有收受賄賂之行為，而原判決認定上訴人有收受賄賂之犯行，其中第一
、二次部分，係以朱錦祥之供述為唯一證據，並無其他任何佐證可資補強；第三次部
分，朱錦祥雖供稱將四萬二千元託李鎮益轉交上訴人，李鎮益亦稱已將四萬二千元交
付上訴人，惟朱錦祥之證言，僅能證明伊曾委託李鎮益之事實，不能證明李鎮益確已
交付賄賂予上訴人，則李鎮益片面之供述是否確與事實相符，原判決並未說明有何補
強證據可資參證，僅分別以朱錦祥、李鎮益之供述為唯一證據，認定上訴人有上開收
受賄賂之行為，自屬理由不備。本院前兩次發回意旨，均已指摘及此，乃更審判決仍
未敘明，其違誤之情形仍然存在。(二)有罪判決所認定之事實，與所採用之證據，不相
適合時，即屬證據上理由矛盾，其判決當然為違背法令。原判決事實認定朱錦祥與李
鎮益自八十一年三月間起，在台北市○○區○○街一二○號經營賭場，係以李鎮益等
之供述，及第一審關於賭博罪之判決書為證（見原判決第三頁正面第一至三行）。惟
李鎮益在其賭博案內，始終供稱係自八十一年五月底起，在上址經營賭場（見第一四
五一三號偵查卷影本第七頁背面、第八頁背面、第十頁背面、第二十九頁）；第一審
關於李鎮益賭博罪之判決書，亦明白認定自八十一年五月底起經營賭場（見第七九六
號他字卷第十一頁）。原判決認定之事實，與理由欄所引用之證據，已不相適合。又
苟依原判決所引用之證據，該賭場係自八十一年五月底開始經營，則朱錦祥所指自八
十一年四月起，按月交付三萬五千元予上訴人，是否屬實，即有疑問，本院歷次發回
意旨，已數度指明，乃更審判決仍有違誤。(三)有罪之判決書，對於被告有利之證據不
採納者，應記載其理由，刑事訴訟法第三百十條第二款定有明文。李鎮益於其賭博案
已供稱：「被查獲時，派出所人員（指邱新長）有檢視租賃契約書，我是於八十一年
五月底，開始向屋主施政仁租用」（見第一四五一三號偵查卷影本第八頁背面）；證
人即警員邱新長，於原審亦到庭結證稱：「我確定屋主有將契約書送來」（見原審更
(三)卷第五十五頁背面）。上開證據，攸關朱錦祥所指，自八十一年四月起，向上訴人
行賄，是否屬實？原判決就上開有利於上訴人之證據未予採納，復未說明不予採納之
理由，其理由亦有不備。(四)無期徒刑不得加重，刑法第六十五條第一項定有明文。（
修正前）貪污治罪條例第四條第一項第五款之違背職務受賄罪，法定本刑為無期徒刑
或十年以上有期徒刑，得併科新臺幣三百萬元以下罰金。其法定最高本刑為無期徒刑
部分，依法不得加重，乃原判決依同條例第七條規定加重其刑時，就無期徒刑部分亦
一併加重，適用法則亦有不當。以上情形，或為上訴意旨指摘所及，或為本院得依職
權調查之事項，原判決既有違誤，應認仍有撤銷發回更審之原因。
據上論結，應依刑事訴訟法第三百九十七條、第四百零一條，判決如主文。
中      華      民      國    八十七    年     十二     月    二十四    日
                              最高法院刑事第十一庭
                                  審判長法官  楊  文  翰
                                        法官  陳  世  雄
                                        法官  陳  東  誥
                                        法官  楊  商  江
                                        法官  黃  正  興
      右正本證明與原本無異
                                              書  記  官
中      華      民      國    八十七    年     十二     月     三十     日
                                                                        Ｂ
